臺灣臺中地方法院刑事判決　　　　　　　100年度訴字第467號
公　訴　人　臺灣臺中地方法院檢察署檢察官
被　　　告　林志豪
指定辯護人　本院公設辯護人　蔡育萍
上列被告因毒品危害防制條例案件，經檢察官提起公訴（99年度
偵字第6728號），本院判決如下：
    主    文
林志豪販賣第三級毒品，處有期徒刑壹年拾月，緩刑伍年，緩刑
期間付保護管束，並應向指定之政府機關、政府機構、行政法人
、社區或其他符合公益目的之機構或團體，提供壹佰小時之義務
勞務。扣案之愷他命柒包（合計驗前含袋重伍玖點零肆公克，總
純質淨重伍陸點貳捌公克，驗後總純質淨重伍陸點壹陸公克）、
電子磅秤壹部及行動電話壹支（含0000-000000號SIM卡壹張），
均沒收。
    犯罪事實
一、林志豪明知愷他命（俗稱「 K他命」）係毒品危害防制條例
    所列管之第三級毒品，不得販賣或持有，竟基於販賣以營利
    之意圖，以持用之門號 0000-000000號行動電話與真實姓名
    、年籍不詳，綽號「CK」之男子持用之門號 0000-000000號
    行動電話聯絡後，於民國99年3月9日凌晨某時，在臺中市○
    ○路中油加油站附近之某加水站前，以新臺幣（下同） 1萬
    6,000元之代價，向「CK」販入愷他命1包，再以自備之電子
    磅秤稱重，將愷他命分裝成7包（合計驗前含袋重59.04公克
    ，總純質淨重56.28公克，驗後總純質淨重56.16公克，分為
    6小包、1大包），準備將愷他命販賣予他人。嗣於99年3 月
    9日上午7時40分許，為警持本院核發之搜索票，前往林志豪
    位於臺中市○區○○○街 266號住處搜索後，當場扣得尚未
    分裝完畢之愷他命7包（合計驗前含袋重59.04公克，總純質
    淨重56.28公克，驗後總純質淨重56.16公克）及林志豪所有
    供販賣愷他命所用之電子磅秤1部及行動電話1支（含0000-0
    00000號SIM卡1張），因而查獲上情。
二、案經臺中縣警察局（現改制為臺中市政府警察局）移送臺灣
    臺中地方法院檢察署檢察官偵查起訴。
    理    由
一、按法院或檢察官得囑託醫院、學校或其他相當之機關、團體
    為鑑定，或審查他人之鑑定，並準用刑事訴訟法第 203條至
    第206條之1之規定（不包括第 202條囑託個人鑑定時應命鑑
    定人於鑑定前具結之規定），而鑑定之經過及其結果，應命
    鑑定人以言詞或書面報告，刑事訴訟法第208條第1項前段及
    第206條第1項分別定有明文。另現行刑事訴訟法關於鑑定之
    規定，除選任自然人充當鑑定人外，另設有囑託機關鑑定制
    度。依刑事訴訟法第198條、第208之規定，不論鑑定人或鑑
    定機關、團體，固均應由法院、審判長、受命法官或檢察官
    視具體個案之需要而為選任、囑託，並依同法第 206條之規
    定，提出言詞或書面報告，始符合同法第159條第1項所定得
    作為證據之「法律有規定」之情形，否則所為之鑑定，仍屬
    傳聞證據。然於司法警察機關調查中之案件，為因應實務上
    ，或因量大、或有急迫之現實需求，併例行性當然有鑑定之
    必要者，例如毒品之種類與成分、尿液之毒品反應，或者槍
    、彈有無殺傷力等鑑定，基於檢察一體原則，得由該管檢察
    長對於轄區內之案件，以事前概括選任鑑定人或囑託鑑定機
    關、團體之方式，俾便轄區內之司法警察官、司法警察對於
    調查中之此類案件，得即時送請先前已選任之鑑定人或囑託
    之鑑定機關、團體實施鑑定，以求時效。此種由檢察機關概
    括選任鑑定人或概括囑託鑑定機關、團體，再轉知司法警察
    官、司法警察於調查犯罪時參考辦理之作為，法無明文禁止
    ，係為因應現行刑事訴訟法增訂傳聞法則及其例外規定之實
    務運作而為。此種由司法警察官、司法警察依檢察官所概括
    選任之鑑定人或囑託鑑定機關、團體所為之鑑定結果，與檢
    察官選任或囑託為鑑定者，性質上並無差異，同具有證據能
    力。查本件內政部警政署刑事警察局99年4月1日刑鑑字第09
    9040153 號毒品鑑定書，係由檢察機關概括囑託內政部警政
    署刑事警察局為鑑定機關、再轉知司法警察辦理，故該局執
    行毒品鑑定公務所出具之書面鑑定報告，依據刑事訴訟法第
    159條之立法理由及同法第206條規定，復審酌毒品鑑定報告
    係由專業機關人員本於其專業知識及儀器所作成，與本案之
    事實具有關聯性，是可認上開鑑定書具有證據能力，合先敘
    明。
二、上開事實，業經被告林志豪於99年3月9日警詢、同日偵查、
    本院100年3月14日準備程序及同年月28日審理時均坦承不諱
    ，並有愷他命7包、電子磅秤1部及行動電話1支（含0000-00
    0000號SIM卡1張）扣案可資佐證，而查扣之愷他命7 包經送
    鑑定結果，檢出第三級毒品愷他命成分，合計含袋重 59.04
    公克，推估總純質淨重約 56.28公克，取0.12公克鑑定用罄
    ，驗後總純質淨重餘 56.16公克等情，有內政部警政署刑事
    警察局99年4月1日刑鑑字第099040153號鑑定書1份在卷可稽
    。再按販賣毒品罪，不以販入後復行賣出為構成要件，祇須
    行為人以營利為目的，將毒品購入或賣出，有一於此，其犯
    罪即屬完成；故販入毒品而構成販賣毒品罪，必須行為人於
    販入之初即有販賣營利之意圖，始足當之。至意圖販賣而持
    有毒品罪，則係行為人原無販賣營利之意圖，於購入或因其
    他原因取得毒品後，始另行起意販賣營利者而言（最高法院
    95年度台上字第5014號、95年度台上字第3574號判決意旨可
    參）。本件扣案之愷他命數量不少，已超過被告個人合理使
    用之量，且經分裝成7包，被告於警詢、偵查及本院準備程
    序、審理時，亦已自白其販入前揭愷他命之目的即係為轉售
    予他人謀利，足證被告係基於販賣以營利之意圖而販入愷他
    命甚明，自應構成販賣第三級毒品愷他命罪，而與購入愷他
    命後，另行起意販售之意圖販賣而持有愷他命者不同。足徵
    被告之自白與事實相符，堪予採信，被告之犯行堪予認定。
三、論罪科刑部分：
  (一)查愷他命乃為毒品危害防制條例第2條所管制之第三級毒品
    ，依法不得非法持有、販賣。是核被告所為，係犯毒品危害
    防制條例第4條第3項之販賣第三級毒品罪。被告持有第三級
    毒品愷他命純質淨重20公克以上之低度行為，為其販賣之高
    度行為所吸收，不另論罪。
  (二)按毒品危害防制條例第17條第2項規定：「犯第 4條至第8條
    之罪於偵查及審判中均自白者，減輕其刑。」，旨在獎勵犯
    罪人之悛悔，同時使偵查或審判機關易於發現真實，以利毒
    品查緝，俾收防制毒品危害之效；另鑑於毒品危害防制條例
    第4條至第8條所規定犯罪之處罰內容均非輕微，願意勇於面
    對而不推諉卸責者，當深具決心與勇氣，外界對類此有心懺
    悔遷善者，當給予高度鼓勵。是以法院援引適用該條項之規
    定時，應採取較為寬鬆之標準，方能貫徹並發揮增訂該條項
    之良法美意，同時並可節省司法調查之勞費，故不論被告之
    自白，係出於自動或被動、簡單或詳細、一次或多次，並其
    自白後有無翻異，苟其於偵查及審判中均有自白，即應依法
    減輕其刑（最高法院98年度台上字第6928號判決可參）。查
    被告於99年3月9日警詢、同日檢察官偵查、本院100年3月14
    日準備程序及同年月28日審理中均自白本案犯罪，雖其於99
    年12月21日檢察官偵查時否認販賣第三級毒品犯行，惟揆諸
    上開說明，仍應依毒品危害防制條例第 17條第2項規定減輕
    其刑。
  (三)被告之指定辯護人雖主張本件被告應構成自首，惟按刑法第
    62條所定自首減刑，係以對於未發覺之犯罪，在有偵查犯罪
    職權之公務員知悉犯罪事實及犯人之前，向職司犯罪偵查之
    公務員坦承犯行，並接受法院之裁判而言。苟職司犯罪偵查
    之公務員已知悉犯罪事實及犯罪嫌疑人後，犯罪嫌疑人始向
    之坦承犯行者，為自白，而非自首。而所謂發覺，不以有偵
    查犯罪之機關或人員確知其人犯罪無誤為必要，僅須有確切
    之根據得為合理之可疑者，亦屬發覺（最高法院97年度台上
    字第5969號判決可參）。經查證人即本件承辦警員張景揮於
    本院審理時到庭具結證稱：當初是針對被告持有毒品部分搜
    索，在搜索現場時，被告只坦承他剛買愷他命回來，但我們
    看到他有磅秤、分裝袋 7包，懷疑被告可能在販賣愷他命，
    帶回派出所對被告提出質疑時，被告才講他有在販賣愷他命
    等語（見本院卷100年3月28日審判筆錄第 3-6頁）。因此警
    員在被告住所查獲愷他命7包及電子磅秤1部等客觀上確切根
    據，已合理懷疑被告有販賣愷他命之行為，質疑被告後，被
    告才供出其販入愷他命準備轉賣之情形，依前開說明，被告
    應僅構成自白，而不符合自首之要件，併此敘明。
  (四)再按毒品危害防制條例第4條第3項販賣第三級毒品罪之法定
    刑為「5年以上有期徒刑，得併科新台幣700萬元以下罰金」
    ，然同為販賣第三級毒品之人，其原因動機不一，犯罪情節
    未必盡同，或有大盤毒梟者，亦有中、小盤之分，或僅止於
    吸毒者友儕間為求互通有無之有償轉讓者亦有之，甚或僅販
    入尚未賣出即被查獲，其販賣行為所造成危害社會之程度自
    屬有異，法律科處此類犯罪，所設之法定最低本刑卻同為「
    5年以上有期徒刑，得併科新台幣700萬元以下罰金」，不可
    謂不重。於此情形，倘依其情狀處以相當之有期徒刑，即足
    以懲儆，並可達防衛社會之目的者，自非不可依客觀之犯行
    與主觀之惡性二者加以考量其情狀，審酌是否有其可憫恕之
    處，而適用刑法第59條之規定酌量減輕其刑，期使個案裁判
    之量刑，能斟酌至當，符合比例原則。查本件被告甫販入愷
    他命，經分裝尚未賣出即被查獲，未實際獲利，亦未危害他
    人，以其情節論，惡性尚非重大，經上開自白減刑後，若科
    以減刑後最輕本刑2年6月以上有期徒刑，仍屬情輕法重，在
    客觀上足以引起一般之同情，尚有顯可憫恕之處，本院認依
    其情狀處以相當之徒刑，即足以懲儆，並可達防衛社會之目
    的，爰適用刑法第59條之規定酌量減輕其刑，並遞減輕之。
  (五)爰審酌被告年紀尚輕，因思慮未周，致罹於本案刑責，其甫
    販入數量非鉅之愷他命，經分裝尚未賣出即被查獲，未有實
    際獲利，亦未生具體損害，且犯後坦承犯行，具有悔意等一
    切情狀，量處如主文所示之刑示懲。再查被告前未曾因故意
    犯罪受有期徒刑以上刑之宣告，有臺灣高等法院被告前案紀
    錄表在卷可考，其因一時失慮，致罹刑典，犯後坦承犯行，
    頗具悔意，經此偵審程序與論罪科刑之教訓後，當知所警惕
    ，而無再犯之虞，本院認所宣告之刑，以暫不執行為適當，
    併宣告緩刑 5年，以啟自新。另為深植被告守法觀念，記取
    本案教訓，爰依刑法第74條第2項第5款規定，併宣告被告應
    向指定之政府機關、政府機構、行政法人、社區或其他符合
    公益目的之機構或團體，提供 100小時之義務勞務，並依刑
    法第93條第1項第2款規定，諭知於緩刑期間付保護管束，以
    促其緩刑期間徹底悔過。
四、沒收部分：
  (一)按毒品危害防制條例第2條第2項規定，毒品依其成癮性、濫
    用性及對社會危害性分為四級，並就製造、運輸、販賣、意
    圖販賣而持有、以非法方法使人施用、引誘他人施用及轉讓
    等不同品項毒品之行為，分別定其處罰。至施用或持有第三
    、四級毒品，因其可罰性較低，故予除罪化，僅就施用及持
    有第一、二級毒品科以刑罰。惟鑑於第三、四級毒品均係管
    制藥品，特於同條例第 11條之1明定無正當理由，不得擅自
    持有；第 18條第1項後段復規定查獲之第三、四級毒品，無
    正當理由而擅自持有者，沒入銷燬之。從而，依同條例第18
    條第一項後段應沒入銷燬之毒品，專指查獲之施用、持有第
    三、四級毒品而言；倘係查獲之製造、運輸、販賣、意圖販
    賣而持有、以非法方法使人施用、引誘他人施用或轉讓之第
    三、四級毒品，既屬同條例相關法條明文規定處罰之犯罪行
    為，即非該條項應沒入銷燬之範圍。又同條例第 19條第1項
    所定「供犯罪所用或因犯罪所得之物」，係指犯第4條至第9
    條、第12條、第13條或第14條第1項、第2項之罪所用或所得
    之物，不包括毒品本身在內，自不得為第三、四級毒品之沒
    收依據（以犯第4條第3項販賣第三級毒品罪為例，其供犯罪
    所用之物，當指「供販賣第三級毒品所用之物」而言；第三
    級毒品本身為販賣之標的，為遂行販賣該毒品使用之物，始
    屬「供犯罪《犯第4條第3項之販賣第三級毒品罪》所用之物
    」，其理至明）。同條例對於查獲之製造、運輸、販賣、意
    圖販賣而持有、以非法方法使人施用、引誘他人施用及轉讓
    第三、四級毒品之沒收，並無特別規定，如其行為已構成犯
    罪，則該毒品即屬不受法律保護之違禁物，應回歸刑法之適
    用，依刑法第38條第1項第1款之規定沒收之（最高法院95年
    度台上字第 911號判決足參）。因此本件扣案之愷他命（驗
    後總純質淨重56.16公克），係屬違禁物，應依刑法第 38條
    第1項第1款之規定宣告沒收之。至包裝愷他命之塑膠袋 7個
    ，因愷他命與塑膠袋間難以析離，故一併視為違禁物而併予
    沒收。
  (二)又按毒品危害防制條例第19條之規定屬相對沒收主義之立法
    ，依該條規定宣告沒收者，以屬於被告所有之供犯罪所用或
    因犯罪所得之物為限（最高法院 93年度臺上字第462號判決
    意旨參照）。再者，因行動電話之服務須以SIM卡為介面，
    故行動電話業者於出租行動電話門號予消費者使用時，即同
    時附帶提供 SIM卡給消費者做為門號使用之介面，故於該公
    司接受消費者申辦門號並將該門號開通上線時，該公司即將
    SIM 卡所有權移轉予消費者，此經國內各電信業者覆函司法
    院在案，有司法院97年5月6日院臺廳刑一字第0970009760號
    函示可稽。查本件扣案之電子磅秤1部及行動電話1支（含00
    00-000000號SIM卡1 張），係被告所有供販賣愷他命所用之
    物，業經被告供明在卷，併依毒品危害防制條例第 19條第1
    項規定宣告沒收。至另查扣之0000-000000號行動電話1支，
    因與本案上開認定之犯罪事實無涉，故不為沒收之諭知，附
    此說明。
據上論斷，應依刑事訴訟法第299條第1項前段，毒品危害防制條
例第4條第3項、第17條第2項、第19條第1項，刑法第11條、第59
條、第74條第1項第1款、第74條第2項第5款、第93條第1項第2款
、第38條第1項第1款，判決如主文。
本案經檢察官蔡志明到庭執行職務
中    華    民    國   100    年    4     月    11    日
                  刑事第三庭    審判長  法  官  張靜琪
                                        法  官  陳秋月
                                        法  官  丁智慧
以上正本證明與原本無異。
如不服本判決應於收受判決後10日內向本院提出上訴書狀，並應
敘述具體理由；其未敘述上訴理由者，應於上訴期間屆滿後20日
內向本院補提理由書（均須按他造當事人之人數附繕本）「切勿
逕送上級法院」。
                                        書記官  王嘉麒
中    華    民    國   100    年    4     月    11    日
附錄本案論罪科刑法條
毒品危害防制條例第4條第3項
製造、運輸、販賣第三級毒品者，處5年以上有期徒刑，得併科
新臺幣7百萬元以下罰金。